【裁判字號】    99,交聲,384
【裁判日期】    990531
【裁判案由】    聲明異議
【裁判全文】
臺灣彰化地方法院交通事件裁定         99年度交聲字第384號
原處分機關  交通部公路總局臺中區監理所彰化監理站
異  議  人
即受處分人  甲○○
上列異議人因違反道路交通管理處罰條例案件，對於交通部公路
總局臺中區監理所彰化監理站99年4月9日所為之處分（原處分案
號：彰監四字第裁64-E00000000號），聲明異議，本院裁定如下
：
    主  文
異議駁回。
    理  由
一、原處分機關以：異議人即受處分人甲○○於民國99年1月31
    日凌晨3時46分許，駕駛車號XXR-729號重型機車，在臺一線
    83.5公里處，因「在行車速限50公里，經測時速70公里，超
    速20公里，未滿40公里」之違規，為新竹市警察局交通隊逕
    行以測速照相舉發，依道路交通管理處罰條例第40條規定，
    裁處罰鍰新臺幣1,400元，並依同條例第63條第1項第1款另
    記違規點數1點。
二、異議意旨略以：伊確於上開時地行經該違規地點，但當時係
    半夜、又一片漆黑，本人之機車大燈僅能照射幾公尺遠之路
    面，無法知悉限速標誌何在，若相同情形發生在白天，則本
    人人絕無異議，爰請求撤銷原處分云云。
三、按行車速度，依速限標誌或標線之規定，無標誌或標線者，
    應依下列規定：（一）行車時速不得超過五十公里。但在未
    劃設車道線、行車分向線之道路，或設有快慢車道分隔線之
    慢車道，時速不得超過四十公里。（二）行經彎道、坡路、
    狹路、狹橋、隧道、泥濘或積水道路、無號誌之交岔路口、
    道路修理地段或行近工廠、學校、醫院、車站、會堂、娛樂
    、展覽、競技等公共場所出、入口及其他人車擁擠處所，或
    因雨霧致視線不清或道路發生臨時障礙時，均應減速慢行，
    作隨時停車之準備。（三）應依減速慢行之標誌、標線或號
    誌指示行駛。消防車、救護車、警備車及工程救險車執行任
    務時，得不受前項行車速度之限制，且於開啟警示燈及警鳴
    器執行緊急任務時，得不受標誌、標線及號誌指示之限制，
    道路交通安全規則第93條定有明文；次按汽車駕駛人，行車
    速度超過規定之最高時速，或低於規定之最低時速，除有第
    四十三條第一項第二款情形外，處一千二百元以上二千四百
    元以下罰鍰；又汽車駕駛人有第四十條情形者，除依原條款
    處罰鍰外，記違規點數一點，道路交通管理處罰條例第40條
    、第63條第1項第1款分別定有明文。而依違反道路交通管理
    事件統一裁罰標準，汽車駕駛人行車速度超過規定之最高時
    速20公里以上未滿40公里，於期限內到案聽候裁決者，處新
    臺幣1,400元罰鍰。
四、經查，本件異議人於99年1月31日凌晨3時46分許，駕駛車號
    XXR-729號重型機車，在彰化縣員林鎮○○里○○路○段202
    號處，在速限50公里路段，以時速70公里行駛，超速20公里
    之違規，為新竹市警察局交通隊以測速照相機測得後逕行舉
    發之事實，業據異議人自承在卷，並竹市警交字第E0000000
    0號舉發違反道路交通管理事件通知單影本一張及舉發違規
    照片1張、新竹市警察局99年3月30日竹市警交字第09900100
    39號函及附件現場照片3張在卷可稽，自屬實在。異議人雖
    辯稱：違規當時因天色昏暗，無從辨識前方限速標誌云云。
    惟道路上之標誌、標線，係用以表示用路人得如何使用特定
    路段或處所之規制措施，用路人使用特定路段或處所時，應
    遵守標誌所為之遵行、禁止、或限制規定。此種不變換內容
    之標誌、標限，其法律性質係一般處分（最高行政法院72年
    度判字第327號判決參照），故用路人進入可見該標誌之範
    圍同時，即認對其已為通知，至用路人是否果然看見該標誌
    ，並不影響該「通知」之完成，進而用路人即有受標誌規範
    之義務。換言之，縱異議人行經上開路段，未見速限之標誌
    ，亦仍受其50公里速限之規範。異議人執此事由指摘，求予
    撤銷原處分，自無可採。且異議人自謂：其違規當天色昏暗
    、一片漆黑，無從辨識前方警告標誌等語，倘若無訛，則駕
    駛人更應謹慎小心並應慢行，豈可貿然超速違規，倘因如此
    致其疏未注意相關標誌，洵難憑以脫免處罰。另異議人提及
    因違規當日為半夜，不可歸責於己以撤銷原處分云云，然觀
    諸本件現場照片已分別於測速照相機前方700公尺、200公尺
    處設置「前有測速照相」警告標誌，且異議人亦未主張或舉
    證證明有其他應超速事由存在而非採取超速行駛外，否則無
    法避險之客觀情狀存在，其徒憑個人想像主張，即有未合。
五、綜上所述，本件事證明確，異議人所辯各節核屬事後卸責之
    詞，不足採信。從而，異議人在最高速限50公里路段，以70
    公里超速行駛，行車速度超過最高速限20公里，未滿40公里
    ，原處分機關依據道路交通管理處罰條例第40條、第63條第
    1項，違反道路交通管理事件統一裁罰基準之規定，應裁處
    罰鍰新臺幣1,400元，並記違規點數1點之處分，無任何違誤
    ，量罰亦甚妥適，應予維持，本件異議依諸上開各節說明為
    無理由，應駁回之。
據上論斷，應依道路交通案件處理辦法第19條，裁定如主文。
中    華    民    國    99    年    5     月    31    日
                  交通法庭   法  官   吳俊螢
上正本證明與原本無異。
如不服本裁定，應於裁定送達後五日內向本院提出抗告狀(須附
繕本 )。
中    華    民    國    99    年    5     月    31    日
                             書記官   林怡吟

司法院資訊處製作；財團法人民間司法改革基金會備份。
